臺灣高等法院臺中分院民事判決　　　九十一年度再字第五０號
　　　再審原告　乙○○
　　　再審被告　丙○○
　　　再審被告　甲○○
右當事人間請求侵權行為損害賠償事件，再審原告對於中華民國九十一年五月十四日
本院八十九年度訴字第四號確定判決提起再審，本院判決如左：
    主    文
再審之訴駁回。
再審訴訟費用由再審原告負擔。
    事    實
甲、再審原告方面：
一、聲明：求為判決：(一)本院八十九年度訴字第四號確定判決關於不利再審原告部分
    及該部分假執行部分廢棄。(二)前開廢棄部分，再審被告應再連帶給付再審原告新
    台幣（下同）一百六十三萬三千二百十二元及自民國（下同）八十八年十二月二
    十三日起至清償日止，按年息百分之五計算之利息。(三)再審及前程序第一、二審
    訴訟費用由再審被告連帶負擔。
二、陳述：
   （一）民事上之共同侵權行為與刑事上之共同正犯，其構成要件並不完全相同，
         共同侵權行為人間不以有意思聯絡為必要，數人因過失不法侵害他人之權
         利者，苟各行為人之過失行為，均為其所生損害之共同原因，即所謂行為
         關連共同，亦足成立共同侵權行為，依民法第一百八十五條第一項前段之
         規定，各過失行為人對於被害人應負全部損害之連帶賠償責任。最高法院
         著有六十七年台上字第一七三七號判例可按。
   （二）本件原確定判決既認定再審原告受有二十四萬八千八百九十一元之損失，
         且該損害又係再審被告二人共同侵權行為所致，則依前開判例之旨趣，自
         宜由再審被告二人連帶負損害賠償之責，而原判決卻僅就七萬四千六百六
         十七元部分命再審被告丙○○連帶負責，而其餘部分則由再審被告甲○○
         負責，顯然與前開判例旨趣相悖，有判決違背法令之情事。
   （三）按「慰藉金之賠償須以人格權受侵害，使精神上受有痛苦為必要，其核給
         之標準固與財產上之損害計算不同，然非不可斟酌雙方身分、資力與加害
         程序，及其他各種情形核定相當之數額，原審對於被上訴人所受之名譽損
         害有如痛苦情事，並未究明，若僅以上訴人之誣告為賠償依據，則案經判
         處上訴人罪刑，是非明白，被上訴人似亦無甚痛苦可言，且原判決何以增
         加賠償慰藉金之數額，亦未說明其理由，遽命上訴人再賠償五千元，自有
         未合」亦有最高法院五十一年台上字第二二三號判例可稽。
   （四）再審原告現正就讀大學，正值花樣年華，卻因本件車禍受有「左脛骨幹粉
         碎性骨折」之嚴重傷害，不僅手術住院長達十八日，出院後復須持續門診
         追蹤治療，且癒後有些跛行，精神及肉体上所受之痛苦甚劇，遂於原審請
         求慰藉金一百五十七萬四千五百二十元，然原判決僅抽象指認再審原告請
         求之慰藉金過高，而未就何以驟減慰藉金之數額，說明理由，觀諸前揭判
         例要旨，本件原確定判決自有判決理由不備之違背法令情事。
三、證據：提出本院八十九年度訴字第四號民事判決、最高法院九十一年度台上字第
    一七一八號民事裁定為証。
乙、再審被告方面：
    本件未經言詞辯論，再審被告未提出任何書狀作何聲明或陳述。
丙、本院依職權調閱本院八十九年訴字第四號民事卷。
    理    由
一、按再審之訴，應於三十日之不變期間內提起。民事訴訟法第五百條第一項定有明
    文。本件再審原告對本院八十九年度訴字第四號侵權行為損害賠償事件提起再審
    之訴，其於九十一年九月十八日收受最高法院九十一年度台上字第一七一八號判
    決正本，始知悉判決確定，於九十一年十月十八日提起本件再審之訴，顯未逾前
    開法定不變期間，合先敘明。
二、本件再審原告起訴主張：本件原確定判決既認定再審原告受有二十四萬八千八百
    九十一元之損害，且該損害係再審被告二人共同侵權行為所造成，依最高法院六
    十七年台上字第一七三七號判例意旨，渠等二人自應連帶負損害賠償責任，原判
    決卻僅就七萬四千六百六十七元部分命再審被告丙○○連帶負責，而其餘部分則
    歸由再審被告甲○○負責，即有違背法令之情事。另再審原告因本件車禍受有「
    左脛骨幹粉碎性骨折」之嚴重傷害，遂於原審請求慰藉金一百五十七萬四千五百
    二十元，原判決僅抽象指認再審原告請求之慰藉金過高，而未就何以驟減慰藉金
    數額加以說明，亦有違最高法院五十一年台上字第二二三號判例意旨，自有判決
    理由不備之違背法令情事，故原確定判決適用法規顯有錯誤，爰依民事訴訟法第
    四百九十六條第一項第一款提起本件再審之訴。
三、本件原確定判決判令再審被告二人應連帶給付再審原告七萬四千六百六十七元，
    再審被告甲○○另應給付再審原告一十七萬四千二百二十四元，及再審被告丙○
    ○自八十八年十二月二十三日起，再審被告甲○○自八十八年十二月二十四日起
    ，均至清償日止按年息百分之五計算之利息，而駁回再審原告其餘之請求。係以
    本件車禍因再審被告甲○○駕駛重機車行經閃光紅燈號誌路口支線道，未暫停讓
    幹道車先行，為肇事主因，應負百分之七十責任；再審被告丙○○駕駛自用小客
    車行經閃光黃燈號誌路口未減速情事且未注意車前狀況，為肇事次因，應負百分
    之三十責任，且固應負共同侵權行為責任。惟再審原告搭乘再審被告甲○○駕駛
    之機車，甲○○即為再審原告之使用人，依民法第二百二十四條規定，再審原告
    應負與再審被告甲○○相同之過失責任。從而，再審被告丙○○依民法第二百十
    七條被害人與有過失之規定，負百分之三十責任。另認再審原告請求支出之醫療
    費用十一萬零六百九十一元、增加生活需要費用一萬八千二百元及斟酌再審原告
    本件車禍所受傷害之痛苦、兩造之教育程度、社會地位、經濟狀況等一切情事，
    認非財產損害為十二萬元，故判令再審被告丙○○連帶賠償七萬四千六百六十七
    元等為判斷之基礎。
四、按適用法規顯有錯誤者，得以再審之訴，對於確定終局判決聲明不服，固為民事
    訴訟法第四百九十六條第一項第一款所明定，但當事人已依上訴主張其事由或知
    其事由而不為主張者，不在此限。則為同條項但書所明文。本件上訴人就本院原
    確定判決命由再審被告丙○○負百分之三十賠償額，再審被告甲○○負百分之七
    十賠償額，及依審酌認再審原告得請求之非財產上損害額為十二萬元，均認有違
    最高法院六十七年度台上字第一七三七號判例及五十一年度台上字第二二三號判
    例等，均已於上訴三審之上訴理由狀中為相同之主張（見最高法院九十一年度台
    上字第一七一八號卷第十六至二十頁），並經最高法院以未合法表明上訴理由而
　　駁回上訴。揆諸前開說明，自不得再以之提起本件再審之訴。況最高法院六十七
　　年度台上字第一七三七號判例係指民法第一百八十五條共同侵權行為之要件，與
　　刑事上共同正犯不同，不以有意思聯絡為必要，本院原確定判決並未否定上開判
　　例，惟併依民法第二百十七條過失相抵及第二百二十四條規定而定損害額，亦非
　　未適用共同侵權行為之相關規定。至非財產賠償金額之酌定係事實法院之職權，
　　原確定判決已於理由欄七中敘明再審原告住院、門診之時間，癒後之狀況，再審
　　原告及再審被告甲○○為同校學生，再審被告為彰化師範大學祕書，月入七萬餘
　　元等情，顯已斟酌再審原告所受之傷害，兩造之教育程度、社會地位、經濟狀況
　　等一切情事，顯與最高法院五十一年度台上字第二二三號判例意旨無違。參諸前
　　開說明，再審原告仍執前詞，提起本件再審之訴，顯無理由，應予駁回。
五、又再審之訴顯無再審理由者，得不經言詞辯論，以判決駁回之，同法第五百零二
    條第二項亦有明定。
六、據上論結，本件再審之訴為無理由，依民事訴訟法第五百零二條第二項、第七十
    八條判決如主文。
中　　　華　　　民　　　國　　九十一　　年　　 十一　　 月　　二十七　　日
~B1民事第六庭審判長法　官　吳火川
~B2　　　　　　　　法　官　陳繼先
~B3　　　　　　　　法　官　吳惠郁
右為正本係照原本作成。
如對本判決上訴，須於收受判決送達後二十日內向本院提出上訴書狀，其未表明上訴
理由者，應於提出上訴後二十日內向本院提出上訴理由書（須按他造人數附具繕本）
，並繳納送達用雙掛號郵票拾份（每份拾肆元）。
上訴時應提出委任律師或具有律師資格之人之委任狀；委任有律師資格者，另應附具
律師及格證書及釋明委任人與受任人有民事訴訟法第四百六十六條之一第一項但書或
第二項（詳附註）所定關係之釋明文書影本。
~B　　　　　　　　書記官　柯孟伶
中　　　華　　　民　　　國　　九十一　　年　　 十一　　 月　　二十七　　日
附註：
民事訴訟法第四百六十六條之一（第一項、第二項）
對於第二審判決上訴，上訴人應委任律師為訴訟代理人。但上訴人或其法定代理人具
有律師資格者，不在此限。
上訴人之配偶、三親等內之血親、二親等內之姻親，或上訴人為法人、中央或地方機
關時，其所屬專任人員具有律師資格並經法院認為適當者，亦得為第三審訴訟代理人
。
                                                                        Ｂ
